臺灣臺中地方法院刑事裁定　　　　　　　　　　　　　九十二年度自更字第三五號
　　自　訴　人　乙○○
　　代　理　人　鐘登科律師
　　被　　　告　甲○○
　　選任辯護人　張慶宗律師
　　　　　　　　張志新律師
　　被　　　告　丙○○
右列被告因業務侵占案件，經自訴人提起自訴，自訴人不服本院中華民國九十二年八
月二十九日第一審裁定（九十一年度自字第一０六五號），提起抗告，經臺灣高等法
院臺中分院以九十二年度抗字第七九四號撤銷原裁定，發回本院裁定如左：
    主  文
自訴駁回。
    理  由
一、本件自訴意旨略以：緣被告甲○○係建華證券股份有限公司臺中分公司（原為建
    弘證券股份有限公司臺中分公司）之副理，而自訴人乙○○經友人介紹在該公司
    開戶，並由被告甲○○擔任自訴人在該公司買賣股票之營業員，由於其分析尚屬
    正確，因此於民國八十九年三月之前，自訴人在股市中稍能獲利，是被告甲○○
    深得自訴人之信賴，而自訴人人在臺南，因自訴人覺得被告甲○○可信賴，是乃
    將存摺及空白取款憑單（以使賣出之股票款項匯回臺南）均放在被告甲○○處。
    而自訴人購買股票之資金，係由數位友人合夥集資而來，而合夥者鑑於八十九年
    間之總統大選結束後，認股市多頭氣勢已盡，是乃要求自訴人要出脫全部持股，
    因之在八十九年三月十八日即準備出脫全部手中股票，而準備暫時停止股票之投
    資。惟被告甲○○利用昔日在自訴人心目中所建立之信用，並且以三寸不爛之舌
    ，在八十九年三月二十一日稱南亞這檔股票將再有一波新高，且拍胸脯保證將使
    自訴人獲得豐厚利潤，而鑑於合夥之集資人已看空未來股市，自訴人經其鼓勵後
    ，心中雖尚有疑義，但經內心評估，如以現股買進，風險應屬不大，是乃：(一)於
    八十九年三月二十一日以現股買進南亞二百張（即二○○、○○○股）每股單價
    為新臺幣（下同）六十九．五元，於三月二十二日下午，經自訴人電詢交割款項
    ，被告甲○○手寫傳真交割股款需一千三百九十六萬五千六百三十元，自訴人不
    疑有他，於同年三月二十三日當日隨即將該款項匯入自訴人在臺中市第五信用合
    作社營業部第000000－0帳號中，詎被告甲○○當日並未替自訴人購入二
    ○○張南亞現股，而是以融資方式替自訴人購買五十張南亞股票，另外又在被告
    甲○○自己之人頭戶何珮玲戶頭內亦融資購進五十張，另於同年三月二十二日又
    替自訴人融資，以七十．五元購買南亞一百張，六十九元購買五十張，另復以被
    告甲○○自己人頭何珮玲名義融資六十九元購入五十張，何麗水名義六十九．五
    元購入一百張，並將自訴人匯入之一千三百九十六萬五千六百三十二元之現金於
    同年三月二十三日侵吞後，盜轉一百七十四萬二千九百五十一元，同年三月二十
    四日盜轉一百七十二萬九千九百十六元入何珮玲戶頭，同年三月二十四日盜轉三
    百四十八萬四千九百零三元入何麗水戶頭；(二)被告甲○○於八十九年三月二十四
    日來電佯稱：又有公司及大戶準備繼續大舉買進南亞股票，是力勸自訴人可再買
    進南亞股票，因之自訴人又以六十六元現股買進一百張，自訴人乃應被告甲○○
    之請求於三月二十七日匯款六百六十一萬一千七百八十八元股款匯入自己前開戶
    頭，惟被告甲○○僅以三十六萬六千零四十元及七萬三千二百零八元用於自訴人
    所買股票，並將二百五十六萬二千二百八十元盜轉至人頭戶何珮玲帳戶中，而三
    月二十八日則將三百六十一萬零二百六十盜轉至被告母親何施翠珠戶頭中。(三)又
    於同年四月七日，自訴人再依被告甲○○之誘勸再進南亞股票二十五張，每股以
    七○．五元買進，並依被告甲○○指示於同年四月八日將款項一百七十六萬八千
    零二十三元匯入自己戶頭，但此款項竟又被被告甲○○盜轉入其母親何施翠珠之
    戶頭中。於同年四月二十四日再以每股六十五元之價格現股買進南亞五十張，而
    同月二十六日依被告甲○○指示匯入三百二十六萬零二百六十元，同樣亦為被告
    甲○○盜轉入其母親何施翠珠帳戶中。(四)於同年五月十八日以每股六十七元買現
    股入五十七張，並在五月二十日匯入三百八十六萬元至前揭自訴人戶頭中，但被
    告甲○○非但未買入，卻將款項盜轉至被告丙○○帳戶，經查被告丙○○於同年
    五月二十二日以六十七元，購入南亞現股五十七張，計須三百三十五萬九千五百
    四十七元，其餘五十萬零四百五十三元則不知去向；(五)於同年六月五日自訴人以
    六十八元購入現股五十張，每股六八．五元，自訴人在六月七日將三百四十五萬
    四千三百十四元匯入，但被告甲○○卻將之盜匯入人頭戶李秀惠戶頭中；(六)八十
    九年五月二十四日，匯款三百零二萬一千一百三十三元，被告甲○○於同日將該
    筆款項轉入何施翠珠帳戶。自訴人鑑於景氣變壞中，為了避免風險過大，是均以
    現股方式買賣，但被告甲○○卻將自訴人現股買賣之交割金額，未經同意轉入自
    己私設之人頭戶中用以擴張其自己之信用。惟於九十一年三月間，因合夥集資買
    股票之股東需用現金，乃要求被告甲○○必需將股票出售求現，但被告甲○○以
    當時股價已低，出售損失太大，且股市將再度拉高，而予推託。直至六月份，股
    東逼自訴人必需出售求現，自訴人不得已要求被告甲○○務需須將股票出售求現
    ，此時被告甲○○已知紙包不住火，乃於九十一年七月中旬與另一位從未謀面之
    被告丙○○南下，與自訴人相約在鹽水鎮邱富津家中，將原委和盤托出，並稱伊
    與被告丙○○等二人曾在九十一年時在未經自訴人同意下侵吞自訴人一二五張南
    亞現股股票出售用以抵付被告丙○○之信用追繳股款（其餘股票未交代清楚），
    被告二人願以四百二十五萬零七百二十七元賠償自訴人，並提出一塊土地設定抵
    押以為擔保，並要求自訴人不要追訴，但因被告甲○○所提出丙○○之土地已設
    定前順位抵押，殘值不多，是自訴人乃不同意，於九十一年七月下旬被告甲○○
    又南下新營五角船板餐廳談判，終仍不歡而散。自訴人不得已在九十一年八月初
    乃赴建華證券臺中分公司列印相關資料，始知被告甲○○每次均以融資替自訴人
    購買股票，且相對在自己之人頭戶中亦以相同融資方式購買相同之股票，並利用
    自訴人已蓋好之取款條（此取款條是因自訴人人在南部，而賣股票後，為了方便
    將賣得股款匯回臺南，是乃應被告甲○○要求將取款條事先蓋好十幾張放於被告
    甲○○處）將自訴人匯到之股款盜轉至其人頭戶中，總共盜轉了二千八百四十九
    萬四千四百九十三元，而現東窗事發，被告甲○○與建華證券臺中分公司為推卸
    責任竟誣稱係自訴人融資操作失利云云，實屬可惡。自訴人自八十九年三月廿一
    日至八十九年六月三十日絕未有融資買進之情形，如需融資買賣依自訴人之融資
    信用至少有七百五十萬元，則於八十九年三月二十一日時根本自己仍有融資餘額
    可用，不需利用人頭戶買入；如自訴人真有融資買進，則匯款時直接匯入人頭戶
    中豈不更省事乎？根本不需每次均匯款進自己戶頭。又如係融資買進，則於八十
    九年五月二十日人頭戶融資買進之金額僅需三百三十五萬九千五百四十七元，但
    自訴人卻匯入三百八十六萬元，且其中五十萬零四百五十三元，不知去向。如有
    融資買賣則股票下跌到一定成數時，被告甲○○公司必會有追繳斷頭通知，但自
    訴人卻始終未接獲追繳斷頭通知。又如真係融資買賣，則自訴人被斷頭係屬自訴
    人操作不利，與被告甲○○根本無任何關係，則為何被告甲○○會於九十一年七
    月中旬及下旬南下臺南請求自訴人原諒，並願賠償損失等語，因認被告甲○○、
    丙○○所為涉有刑法第三百三十六條第二項之業務侵占罪嫌云云。
二、按法院或受命法官於自訴案件第一次審判期日前訊問及調查結果，如認為案件有
    刑事訴訟法第二百五十二條至第二百五十四條之情形者，得以裁定駁回其自訴，
    同法第三百二十六條第三項定有明文。次按犯罪事實應依證據認定之，無證據不
    得認定犯罪事實。又不能證明被告犯罪者，應諭知無罪之判決，刑事訴訟法第一
    百五十四條第二項、第三百零一條第一項分別定有明文。又認定不利於被告之事
    實，須依積極證據，苟積極證據不足為被告事實之認定時，即應為有利被告之認
    定，更不必有何有利之證據。另按事實之認定，應憑證據，如未能發現相當證據
    ，或證據不足以證明，自不能以推測或擬制之方法，以為裁判基礎；又認定犯罪
    事實，所憑之證據，雖不以直接證據為限，間接證據亦包括在內，然無論直接或
    間接證據，其為訴訟上之證明，須於通常一般之人均不致於有所懷疑，而得確信
    其為真實之程度者，始得據之為有罪之認定，倘其證明尚未達到此一程度，而有
    合理性懷疑之存在時，即無從為有罪之認定。又刑法之侵占罪，須持有人變易
    其原來之持有意思而為不法所有之意思，始能成立，如僅將持有物延不交還或有
    其他原因致一時未能交還，既缺乏主觀要件，即難遽以該罪相繩（最高法院三十
    年上字第八一六號、四十年臺上字第八六號、三十年上字第一八三一號、七十六
    年臺上字第四九八六號、六十八年臺上字第三一四六號判例分別著有明文可資參
    照）。
三、本件自訴人乙○○認被告甲○○、丙○○二人涉有刑法第三百三十六條第二項之
    業務侵占罪嫌，無非係以其前揭匯款係用以買進現股，並非用以融資之方式買入
    股票，然遭被告甲○○將其所匯入之款項盜轉進何麗水、何施翠珠、何珮玲、丙○○、李秀蕙等人頭戶之帳戶以融資買進股票，及被告何珮玲、丙○○曾於九十
    一年間，在未經自訴人同意下侵吞自訴人一百二十五張南亞現股股票出售用以抵
    付被告丙○○之信用追繳股款，並提出自訴人臺中市第五信用合作社活期儲蓄存
    款存摺影本、被告甲○○手寫計算金額影本、自訴人臺中第五信用合作社交易明
    細表，為其論據。然訊據被告甲○○固坦承：自訴人從八十六年間開始，至建華
    公司臺中分公司以融資融券之方式購買股票，都是由伊經手掛單等情；另被告甲○○、丙○○均坦承：曾於九十年七月間至臺南找尋自訴人商談股票事宜，然均
    堅決否認有何前揭犯行，被告甲○○辯稱：自訴人一直都是用融資方式買賣股票
    ，且也有用人頭戶，自訴人所使用的人頭戶五年來有何珮玲、何施翠珠、何麗水
    、被告丙○○及李秀蕙，伊是因為業績的關係，所以徵得其等同意後，才用他們
    的名義來當人頭戶，關於這些帳戶買賣股票的部分，伊都是按照自訴人的指示去
    買進賣出，要買進賣出的意見伊都沒有提供，自訴人並未曾以現股之方式購買股
    票等語；被告丙○○則辯稱：於九十一年七月時，自訴人告訴被告甲○○表示想
    要把人頭戶的股票都結算掉，因為其有欠自訴人股票，所以才請被告甲○○跟其
    一起下去與自訴人結算，因為被告甲○○比較瞭解股票的配息的問題，自訴人說
    有五十萬在其戶頭裡面不知去向這部分，因為其是自訴人的人頭戶，被告甲○○
    用其名義去買股票，實際金額是三百三十五萬九千五百四十七元，當時自訴人要
    求先買五十張南亞股票，但是營業員即被告甲○○掛錯了，原本要買南亞買成臺
    塑，且這個部分是用融資買的，並不是買現股，因為買錯了，自訴人表示堅持要
    南亞不要臺塑，因為證券公司規定如果掛錯的話，要由營業員來負責賠償，所以
    被告甲○○就問其要不要把臺塑的股票吃下來，所以其才同意吃下來。之後被告
    甲○○再買一百張的南亞股票給自訴人，單價是五十七元，共三百三十五萬九千
    五百四十七元，而且自訴人同意這部分用融資買進，當時要求自訴人先行墊款五
    十萬餘元的部分，其亦已匯款返還自訴人等語。經查：
(一)、就被告甲○○部分：
１、程序部分：被告甲○○雖辯稱：自訴人於提起本件自訴前，業向法務部調查局臺
    中市調查站提出伊涉嫌前揭業務侵占犯行之告訴，而認同一案件業經偵查，自訴
    人不得再行提起自訴云云。然按同一案件經檢察官依第二百二十八條規定開始偵
    查者，不得再行自訴，刑事訴訟法第三百二十三條第一項定有明文。其立法意旨
    係在限制自訴，藉以防杜同一案件重複起訴，並避免利用自訴程序干擾檢察官之
    偵查犯罪，同一案件既經檢察官依法開始偵查，告訴人或被害人之權益已可獲得
    保障，由檢察官依法處理即為已足，無另使用自訴制度之必要。至何時得謂「開
    始偵查」，應認至遲在客觀上已經為告訴、告發或自首等訴訟行為之時期，即謂
    已經開始偵查（最高法院九十一年度臺上字第六九三六號判決意旨參照）。查自
    訴人於九十一年九月五日由徐文宗律師陪同前往法務部調查局臺中市調查站檢舉
    臺中市建華公司營業員即被告甲○○涉嫌業務侵占，檢舉內容略謂：自訴人自八
    十六年起即委託被告甲○○進行股票交易，自八十九年三月二十一日起，因政黨
    輪替，大盤看空，即一改往昔交易習慣，要求改以現股交易，唯被告甲○○仍依
    慣行以融資交易，至股市○○○路下跌，所持融資股票慘遭斷頭，造成其重大損
    失，被告甲○○涉嫌業務侵占二千八百四十九萬四千四百九十三元，有法務部調
    查局臺中市調查站九十二年二月七日中法字第○九二六○四○○八七○號函，暨
    自訴人、被告甲○○詢問筆錄在卷可憑，然該檢舉案件經法務部調查局臺中市調
  查站調查後認自訴人所控罪責，證據尚屬不足，而未予移送臺灣臺中地方法院檢
    察署偵辦，亦有臺灣臺中地方法院檢察署刑案資料查註紀錄表乙份在卷可憑，則
    揆諸前揭裁判意旨，自訴人雖至法務部調查局臺中市調查站檢舉被告甲○○涉嫌
    業務侵占自訴人款項犯行，然未經法務部調查局臺中市調查站移送臺灣臺中地方
    法院檢察署偵辦，尚難認本件已經檢察官依法處理，而開始偵查，是自訴人仍得
    提起本件自訴，合先敘明。
２、實體部分：自訴人雖指訴：其於八十九年三月後，即以現股方式購買南亞股票，
    並未以融資之方式購買股票，然被告甲○○竟違反其指示，將自訴人所匯款之金
    額，以融資及將其匯款盜轉以何麗水、何施翠珠、何珮玲、李秀蕙、及被告丙○○等人頭戶購入股票，而涉嫌業務侵占其所匯款之前揭金額云云。被告甲○○則
    辯稱：伊係按自訴人之指示，以融資及人頭戶之方式購買股票，並未有侵占自訴
    人款項之犯行，經查：
(1)、自訴人於本院九十一年度自字第一０六五號案件審理時業已自承：之前被告甲○○所提出之人頭戶，除被告丙○○外，都有經過其同意（詳本院九十一年度自字
    第一０六五號審理卷第一二四頁）等語；且自訴人於法務部調查局臺中市調查站
    調查時復陳稱：其自八十六年起，即在建弘證券股份有限公司臺中分公司開戶購
    買股票，均委託營業員甲○○進行股票買賣，大皆以現股及融資進行交易，八十
    九年三月以前大皆以融資為主，投入金額約有五千萬，當時有用人頭戶進行融資
    交易，只知有甲○○的父母何麗水、何施翠珠及其姐何珮玲，且大皆以南亞塑膠
    為主，在八十六年至八十九年間，約獲利二千多萬元等語，核與被告甲○○於本
    院審理時所稱：自訴人自八十六年十月間起，就到建弘證券股份有限公司購買股
    票，皆由伊經手掛單，自訴人有用人頭戶，人頭戶五年來有何珮玲、何施翠珠、
    何麗水、被告丙○○、李秀蕙，何珮玲是伊姐，何施翠珠是伊母親，何麗水是伊
    父親，被告丙○○與李秀蕙是因為伊父親的關係才認識的，是因為業績的關係，
    在徵求他們的同意之後才用他們的名義來當人頭戶（詳本院九十一年度自字第一
    ０六五號審理卷第二九頁）等語大致相符，且經核對建華公司臺中分公司所提供
    自訴人及該等人頭帳戶股票交易明細，及臺中市第五信用合作社（已改制為合作
    金庫中權分行）帳戶往來明細，是自訴人除否認曾以被告丙○○為人頭帳戶外，
    並不否認曾以何珮玲、何施翠珠、何麗水、李秀蕙等人頭戶，於八十九年三月前
    以融資之方式操作股票買賣事宜，足見自訴人自八十六年至八十九年間，業以融
    資及人頭戶之方式購買股票已達二年餘之時間，其對於股市交易手續等相關情形
    當知之甚稔。再參以自訴人曾於八十九年四月十三日以融資方式買進二張南亞股
    票，金額為七萬零一百九十九元，於八十九年四月十五日匯款入其前揭臺中市第
    五信用合作社帳戶內辦理交割，有自訴人前揭帳戶明細及被告甲○○所呈之自訴
    人銀行帳戶買賣（南亞）交割情形、及建弘證券臺中分公司客戶買賣對帳單在卷
    可憑；又自訴人曾於八十九年十月十八日交付南亞股票現股二十一張予建華公司
    臺中分公司作為融資擔保品，於八十九年十二月一日向建弘證券股份有限公司申
    請融資融券期限延展及訂立融資融券契約書，亦有建弘證券股份有限公司信用交
    易股票交付清單（代申請書）乙紙在卷足參，另佐以自訴人前揭臺中市第五信用
    合作社帳戶中顯示，八十九年八月七日、同月二十一日，曾分別匯款五十九萬六
    千五百六十元、三十七萬九百八十元至自訴人玉山商業銀行臺南分行帳戶內，有
    上揭帳戶資料在卷可佐，而該二筆匯款分別係人頭戶何珮玲、李秀蕙帳戶於八十
    九年七月初除權分配所得之股息，是果如自訴人所稱，自八十九年三月後即未以
    人頭戶及融資方式交易，則何施翠珠、李秀蕙等帳戶內除權配息之部分於匯入自
    訴人臺中市第五信用合作社帳戶後，自訴人又何以旋即將該筆款項匯入其玉山商
    業銀行帳戶內，而未對該等款項質疑，是自訴人上揭所陳：自八十九年三月總統
    大選後即未以融資及人頭戶方式購買股票云云，亦不足採信。
(2)、次查，投資人以融資之方式買賣股票時，若融資之整戶維持率不足百分之一百二
    十時，投資人應提供現金或擔保品提高其維持率，證券商會以追繳通知書通知客
    戶補繳，補繳額度至少到百分之一百二十以上，若客戶未補足，第二天證券商即
    會予以斷頭賣出，自訴人自八十六年間起至八十九年間止，投入大筆資金，以融
    資之方式操作股票交易，進出股市，對股市交易種類、方式，均知之甚稔，已如
    上述。經查，自訴人於九十年四月十二日，自其所有玉山商業銀行臺南分行帳號
    000000000000號帳戶匯款十萬一千九百七十元至其所有之前揭臺中
    市第五信用合作社帳戶內，用以補足何施翠珠帳戶下持款遭斷頭處分之不足款，
    有自訴人前揭臺中市第五信用合作社帳戶交易明細、自訴人銀行買賣（南亞）交
    割情形、玉山商業銀行臺南分行交易明細（附於法務部調查局臺中市調查站所提
    供之資料）附卷足佐；則果如自訴人所稱：自八十九年三月後即未以人頭戶及融
    資方式交易，係被告甲○○自行盜轉其所匯入臺中市第五信用合作社之交割款，
    以人頭戶交易云云，自訴人豈可能提供其所有之南亞股票充為何施翠珠帳戶之擔
    保品？綜上，益見自訴人理應於交割日前，即已了解其與各帳戶之交易情形，並
    有使用人頭戶為融資交易之情形。
(3)、又查，自訴人於本院九十一年度自字第一０六五號審理時陳稱：其從未接獲建華
    公司臺中分公司所提融資追繳通知及營業員所傳之對帳單云云，於法務部調查局
    臺中市調查站調查時陳稱：於八十九年三月前，其每月均有收到對帳單，但自八
    十九年三月後未再收到對帳單，但因基於對被告甲○○的信任，其未要求被告甲○○寄對帳單，都是由被告甲○○以手寫傳真要求匯交割款，其均依傳真指示匯
    款，但因時間久遠，其並未留存何某的傳真，無法提供云云。惟查股市交易慣行
    ，係由客戶以電話或現場先行下單，於Ｔ加二日交割匯款，如有交易爭議，則依
    交易錄音帶為憑，然因交易量龐大，每筆錄音僅保存二個月，另有每日交割單、
    週、月對帳單、集保存摺等可資比對，如有不符，可隨時異議，自訴人既對股市
    交易嫺熟，自對上開交易流程知之甚詳。經查：
、建華公司臺中公司曾對自訴人發出融資追繳通知，該通知送達地點為臺南縣臺南
    市○○街十九號，有建弘證券臺中分公司八十九年十月十九日大宗掛號函件執據
    在卷足佐，亦與自訴人於本院審理時所陳報之住址相同。
、被告甲○○於八十九年度傳真予自訴人電話00－0000000號（該電話申
    請人為林清華，住址為臺南縣臺南市○○街十九號，與自訴人相同）之電信紀錄
    高達近百筆，有該等電話紀錄附卷可憑（附於法務部調查局臺中市調查站提供之
    資料），若如自訴人所陳，均是由被告甲○○以手寫傳真要求匯交割款，其均依
    傳真指示匯款，則高達近百筆之傳真紀錄，且自訴人匯款之交易金額動輒上百萬
    、甚至千萬，自訴人竟自其於九十一年八月十五日向臺灣證券交易所股份有限公
    司陳情被告甲○○所涉業務侵占犯行、九十一年九月五日至法務部調查局臺中市
    調查站檢舉被告甲○○、九十一年十二月十八日提出本院九十一年度自字第一０
    六五號自訴迄今，始終未能提出該部分之傳真資料，實有違常情。
、再自訴人於法務部調查局臺中市調查站調查時曾陳稱：約在八十八年間，其曾電
    話委託被告甲○○買進聯電五百萬，結果被告甲○○未依指示買進，因該筆約五
    百萬存款已於事前遭被告甲○○挪用，經其一再催討，被告甲○○於約一週後始
    將該筆款項歸還等語，則被告甲○○先前既有未依自訴人指示買進股票之情形，
    自訴人當對於委託被告甲○○下單買進股票乙事心存戒慎。然自訴人於本院審理
    時卻稱：上開八十九年間之交易，其一直以為是現股，所以一直都沒有去看存摺
    等相關資料，被告甲○○僅有傳真給其，但都是手寫傳真，如果她要傳真的話，
    應該是傳真建華公司的交割憑單等語，則自訴人既對被告甲○○非以建華公司交
    割憑單傳真，而係以手寫傳真予其，有違交易之慣行之事予以注意，足見自訴人
    對於委託被告甲○○交易乙節十分謹慎，然卻遲至九十一年八月之後，始對於前
    揭交易質疑，顯與一般常情有違。是自訴人上開所述，亦不足採認。
(4)、再查，目前證券市場交割制度，於證券市場買進股票者，委託人即客戶以電話或
    現場先行下單，俟成交後於二日應將交割之股票給付證券商（亦即Ｔ日交易，Ｔ
    加二日交割），又現行交割方式已實施款券劃撥制度，即投資人須於委託證券商
    買賣股票之同時，開立指定銀行及證券集中保管帳戶，以辦理交割款之劃撥處理
    程序，則投資人買進股票後，必須在買進後之第二日於其指定銀行帳戶有足夠之
    額度供證券商扣款，如以融資方式買進者，則必須準備支付之融資自備款。自訴
    人雖一再指訴：被告甲○○未按其指示以其帳戶買入現股，而將其匯款盜轉進人
    頭帳戶，再以人頭戶融資買進股票云云。然自訴人陳稱：自八十九年三月後即未
    以人頭戶及融資方式交易云云，並不足採，已如前述。況查：
、自訴人指訴其於八十九年三月二十一日指示被告甲○○以每股單價六十九．五元
    ，現股購買南亞股票二百張（即二十萬股），並於同月二十三日匯款一千三百九
    十六萬五千六百三十元入自訴人在臺中市第五信用合作社（以下簡稱臺中五信）
    第000000－0帳號中，然遭被告甲○○以融資方式買進南亞股票二百張，
    餘款則盜轉入何麗水、何珮玲帳戶云云。被告甲○○則辯稱：自訴人於八十九年
    三月二十一日指示其分別以自訴人及何珮玲之帳戶以每股六十九．五元價格融資
    買進南亞股票各五十張，另於次日指示其以自訴人帳戶以每股七十．五元價格再
    融資買進一百五十張，以何麗水帳戶以每股六十九．五元價格融資買進一百張、
    以何珮玲帳戶以每股六十九元價格再融資買進五十張，合計融資買進南亞股票四
    百張需融資自備交割款一千三百九十六萬五千六百三十二元，自訴人復於八十九
    年三月二十三日將該融資自備款項匯至自訴人前開台中市第五信用合作社帳戶中
    ，再由被告轉匯入前開自訴人乙○○、何珮玲、何麗水等三人帳戶中完成交割等
    語。經查，乙○○、何珮玲、何麗水於八十九年三月二十一日、二十二日共計下
    單資買南亞股票四百張，若以前開價位購買合計需融資自備交割款一千三百九十
    六萬五千六百三十二元（計算式：0000000＋0000000＋0000000＋0000000＋0000
    000＋0000000＝00000000元），有建華證券客戶買賣對價單在卷可參，核與乙○○台中五信存戶交易明細確於同月二十三日（即Ｔ加二日）匯入一千三百九十六
    萬五千六百三十元進其帳戶，二者金額大致相符（僅相差二元，詳細資金流向則
    詳如附表編號一，有建華證券客戶買賣對價單、台中五信存戶交易明細等附卷可
    稽），且若依自訴人所述以現股買進，其現股交易價格為一千三百九十一萬九千
    八百零七．五元（市價乘以張數乘以一‧○○一四二五等於交割款），則自訴人
    匯入上開帳戶之匯款金額又與交割金額不相符，故被告甲○○辯稱其係以人頭戶
    融資方式下單後，再於（Ｔ加二日）前通知自訴人匯入融資自備交割款於其台中
    五信帳戶，再轉匯至各該人頭戶帳戶進行交割等情，尚屬可採。
、自訴人指訴其於八十九年三月二十四日指示被告甲○○以每股單價六十六元，現
    股購買南亞股票一百張（即十萬股），並於同月二十七日匯款六百六十一萬一千
    七百八十八元入自訴人台中五信前開帳戶中，然遭被告甲○○以融資方式買進南
    亞股票十二張，餘款則盜轉入何施翠珠、何麗水、何珮玲帳戶云云。被告甲○○
    則辯稱：自訴人於八十九年三月二十三日指示其分別以自訴人、何珮玲、何麗水
    帳戶以每股七十三元價格購進南亞股票十二張、二十四張、四十六張，共計融資
    買進南亞股票八十二張，另於次日指示其以何施翠珠帳戶以每股七十二元價格再
    融資買進一百張，合計融資買進南亞股票一百八十二張需融資自備交割款六百六
    十一萬一千七百八十八元，自訴人復於八十九年三月二十七日將該融資自備款項
    匯至自訴人前開台中市第五信用合作社帳戶中，再由其轉匯入前開自訴人乙○○
    、何珮玲、何麗水、何施翠珠等四人帳戶完成交割等語。經查，乙○○、何珮玲
    、何麗水、何施翠珠於八十九年三月二十三日、二十四日共計下單資買南亞股票
    一百八十二張，若以前開價位購買合計需融資自備交割款六百六十一萬一千七百
    八十八元（計算式：0000000＋366040＋73208＋878496＋366040＋73208＋00000
    00＝0000000元），有建華證券客戶買賣對價單在卷可參，核與乙○○台中五信
    存戶交易明細確於同月二十七日（即Ｔ加二日）匯入六百六十一萬一千七百八十
    八元進其帳戶，二者金額相符（詳細資金流向則詳如附表編號二，有建華證券客
    戶買賣對價單、台中五信存戶交易明細等附卷可稽），且若依自訴人所述以現股
    買進，其現股交易價格為六百六十萬九千四百零五元（市價乘以張數乘以一‧○○一四二五等於交割款），則自訴人匯入上開帳戶之匯款金額又與交割金額不相
    符，故被告甲○○辯稱其係以人頭戶融資方式下單後，再於（Ｔ加二日）前通知
    自訴人匯入融資自備交割款於其台中五信帳戶，再轉匯至各該人頭戶帳戶進行交
    割等情，尚屬可採。
、自訴人指訴其分別於八十九年四月七日、四月二十四日指示被告甲○○以每股單
    價七○．五元、六十五元現股購買南亞股票二十五張、五十張，並於同月八日、
    二十六日分別匯款一百七十六萬八千零二十三元、三百二十六萬零二百六十元入
    自訴人台中五信前開帳戶中，然遭被告甲○○盜轉入何施翠珠帳戶云云。被告甲○○則辯稱：自訴人於八十九年四月八日指示其以何施翠珠之帳戶以每股七十．
    五元價格融資買進南亞股票五十張，計需融資自備交割款一百七十六萬八千零二
    十三元，另於同月二十四日指示其分別以何施翠珠及何珮玲帳戶以每股六十五元
    價格再融資買進六十一張、三十九張，合計融資買進南亞股票一百張需融資自備
    交割款三百二十六萬零二百六十元，自訴人復分別於八十九年四月十一日、二十
    六日將該融資自備款項匯至自訴人乙○○前開台中市第五信用合作社帳戶中，再
    由其轉匯入前開何施翠珠、何珮玲等二人帳戶中完成交割等語。經查，何施翠珠
    於八十九年四月八日共計下單資買南亞股票五十張，若以前開價位購買合計需融
    資自備交割款一百七十六萬八千零二十三元，又何施翠珠、何佩玲於八十九年四
    月二十四日共計下單資買南亞股票一百張，若以前開價位購買合計需融資自備交
    割款三百二十六萬零二百六十元（計算式：0000000＋359018＋325926＋293 833
    ＋977778＝0000000元），有建華證券客戶買賣對價單在卷可參，復核對乙○○
    台中五信存戶交易明細確於同月十一日（即Ｔ加二日，自訴狀誤為四月八日）匯
    入一百七十六萬八千零二十三元進其帳戶、同月二十六日（即Ｔ加二日）匯入三
    百二十六萬零二百六十元，二者金額相符，（詳細資金流向則詳如附表編號三、
    四，有建華證券客戶買賣對價單、台中五信存戶交易明細等附卷可稽），且若依
    自訴人所述以現股買進，其現股交易價格分別為為一百七十六萬五千零一十一元
    、三百二十五萬四千六百三十一元（市價乘以張數乘以一‧○○一四二五等於交
    割款），則自訴人匯入上開帳戶之匯款金額又與交割金額不相符，故被告甲○○
    辯稱其係以人頭戶融資方式下單後，再於（Ｔ加二日）前通知自訴人匯入融資自
    備交割款於其台中五信帳戶，再轉匯至各該人頭戶帳戶進行交割等情，尚屬可採
    。
、自訴人指訴其於八十九年五月二十四日匯款三百零二萬一千一百三十三元入自訴
    人台中五信前開帳戶中，然遭被告甲○○於同日盜轉入何施翠珠帳戶云云。被告
    甲○○則辯稱：自訴人於八十九年五月二十二日指示其以何施翠珠帳戶以每股六
    十五．五元價格融資買進南亞股票四張，同日另指示其以丙○○帳戶以每股六十
    五．五元價格再融資買進八十八張，合計融資買進南亞股票九十二張需融資自備
    交割款三百零二萬一千五百八十六元，自訴人復於八十九年五月二十四日匯款三
    百零二萬一千一百三十三元至自訴人乙○○前開台中市第五信用合作社帳戶中，
    再由其轉匯入前開何施翠珠、丙○○等二人帳戶中完成交割等語。經查，何施翠
    珠、丙○○於八十九年五月二十二日共計下單資買南亞股票九十二張，若以前開
    價位購買合計需融資自備交割款三百零二萬一千五百八十六元（計算式：
    131373＋0000000＝0000000），有建華證券客戶買賣對價單在卷可參，復核對乙○○台中五信存戶交易明細確於同月二十四日（即Ｔ加二日）匯入三百零二萬一
    千一百三十三元進其帳戶，二者金額大致相符，（僅相差四百五十三元，詳細資
    金流向則詳如附表編號六，有建華證券客戶買賣對價單、台中五信存戶交易明細
    等附卷可稽），核與被告甲○○辯稱其係以人頭戶融資方式下單後，再於（Ｔ加
    二日）前通知自訴人匯入融資自備交割款於其台中五信帳戶，再轉匯至各該人頭
    元戶帳戶進行交割等情相符。
、自訴人指訴其於八十九年六月五日指示被告甲○○以每股單價六十八元，現股購
    買南亞股票五十張，並於同月七日匯款三百四十五萬四千三百十四元入自訴人台
    中五信前開帳戶中，然遭被告甲○○盜轉入李秀蕙帳戶云云。被告甲○○則辯稱
    ：自訴人於八十九年六月三日指示其以李秀蕙帳戶以每股六十九元、六十八．五
    元價格分別購買南亞股票七十五張、二十五張，共計融資買進南亞股票一百張，
    合計需融資自備交割款三百四十五萬四千三百十四元，自訴人復於八十九年六月
    七日將該融資自備款項匯至自訴人乙○○前開台中市第五信用合作社帳戶中，再
    由其轉匯入前開李秀蕙帳戶中完成交割。經查，李秀蕙於八十九年六月三日共計
    下單資買南亞股票一百張，若以前開價位購買合計需融資自備交割款三百四十五
    萬四千三百十四元（計算式：858940＋0000000＝0000000元），有建華證券客戶
    買賣對價單在卷可參，復核對乙○○台中五信存戶交易明細確於同月七日（即Ｔ
    加二日，因值週末加計二日）匯入三百四十五萬四千三百十四元進其帳戶，二者
    金額相符，（詳細資金流向則詳如附表編號七，有建華證券客戶買賣對價單、台
    中五信存戶交易明細等附卷可稽），且若依自訴人所述以現股買進，其現股交易
    價格為三百四十萬四千八百四十五元，則自訴人匯入上開帳戶之匯款金額又與交
    割金額不相符，故被告甲○○辯稱其係以人頭戶融資方式下單後，再於（Ｔ加二
    日）前通知自訴人匯入融資自備交割款於其台中五信帳戶，再轉匯至各該人頭戶
    帳戶進行交割等情，尚屬可採。
(5)、綜上所述，自訴人前揭指訴，均屬可疑，而被告甲○○前揭所辯，尚屬有據，堪
    可採信。
(二)、被告丙○○部分：自訴人指稱：其於八十九年五月十八日以每股六十七元買入
    南亞現股五十七張，並於同年五月二十日匯入三百八十六萬元至前揭自訴人戶頭
    中，但被告甲○○非但未買入，卻將款項盜轉至被告丙○○帳戶，被告丙○○於
    同年五月二十二日以六十七元，購入南亞現股五十七張，計須三百三十五萬九千
    五百四十七元，其餘五十萬零四百五十三元不知去向。被告丙○○與被告甲○○曾於九十一年時，在未經自訴人同意下侵吞自訴人一百二十五張南亞現股股票
    出售用以抵付被告丙○○之信用追繳股款，而認被告丙○○與被告甲○○共同涉
    嫌業務侵占上開股票云云。訊據被告甲○○、丙○○二人固坦承：曾於上揭時、
    地，與自訴人商談股票事宜，然均堅決否認有何自訴人所指之前揭犯行。於本院
    審理時均辯稱：該筆款項係因被告丙○○名下帳戶融資買進南亞股票，然因被告
    甲○○誤買成臺塑股票，經自訴人與被告丙○○同意約定該五十張臺塑股票由被
    告丙○○承受，並由自訴人墊借五十萬元應急，另自訴人再自行融資買入南亞股
    票一百張，被告丙○○就該筆五十萬借款業已清償自訴人。另被告二人之所以於
    九十一年七月間至臺南找自訴人，係因自訴人所使用之五個人頭戶所買進南亞股
    價均於高檔買進，因股價下跌，融資戶維持率不足，而遭通知追繳，自訴人手中
    所配持股被用作擔保品，因被告丙○○名下及人頭戶所買之股票股價下跌，自訴
    人所有南亞配股同意讓被告丙○○變賣以抵付信用追繳股款，因而欲與自訴人商
    談自訴人應取回之配股款項，估計約有一百十七張，再加上九十一年年度配股有
    八張又一百九十股，利息八萬一千元，並以當時收盤價三十三．三元計算，被告
    丙○○應給予自訴人四百二十五萬元，但因被告丙○○無法提出合理擔保，致使
    協商破裂，但此部分僅是配股所衍生之問題，並非是自訴人匯款買進之股票問題
    等語。經查：
１、自訴人指稱：其於八十九年五月十八日以每股六十七元買進南亞現股入五十七張
    ，並於同年五月二十日匯入三百八十六萬元至前揭自訴人戶頭中，但被告甲○○
    非但未買入，卻將款項盜轉至被告丙○○帳戶，被告丙○○於同年五月二十二日
    以六十七元，購入南亞現股五十七張，計需三百三十五萬九千五百四十七元，其
    餘五十萬零四百五十三元不知去向云云。而被告二人則分別以前揭言詞置辯，被
    告丙○○並辯稱：積欠自訴人五十萬餘元該部分，業委由被告甲○○分次匯款返
    還自訴人四十五萬元，另所剩五萬餘元亦已交由自訴人之友人邱洋浩轉交自訴人
    等語。惟查：
(1)、自訴人曾於八十九年五月二十日匯款匯入三百八十六萬元至前揭自訴人戶頭中，
    有自訴人臺中市第五信用合作社活期儲蓄存款存摺明細在卷可憑；又被告甲○○
    於八十九年五月十八日以被告丙○○之帳戶融資買進每股六十六元，臺塑股票五
    十張，交割款為一百六十五萬四千七百零二元，同日並以被告丙○○之帳戶融資
    買進每股六十七元，南亞股票一百張，交割款為三百三十五萬九千五百四十七元
    ，有建華證券客戶買賣對帳單附卷可憑（詳細資金流向則詳如附表編號五，有建
    華證券客戶買賣對價單、台中五信存戶交易明細等附卷可稽），核與被告甲○○
  、丙○○前揭所辯相符，且若依自訴人所述以現股買進，則現股交易價格為三百
    八十二萬四千四百四十二元（市價乘以張數乘以一‧○○一四二五等於交割款）
    ，則其匯款金額與交割金額又不相符，足見被告二人辯詞，尚非無稽。
(2)、又被告甲○○於八十九年九月十九日、同月二十二日、及同年十二月十一日，分
    別匯款十萬、十五萬、二十萬元至自訴人前揭玉山商業銀行臺南分行帳戶，有玉
    山商業銀行臺南分行九十二年三月二十日玉臺南（存）字第○三○三二○○三號
    函暨交易明細在卷可憑，復參以自訴人於八十九年三月後仍係以融資之方式交易
    ，並未有購買現股之情形，有卷附之客戶買賣對帳單可憑，且已詳如前揭所述，
    則依自訴人所稱之購買現股之張數、金額與其所匯交割款項金額已不相符。惟依
    被告甲○○所稱自訴人所匯入之金額三百八十六萬元，扣除被告甲○○所稱之以
    融資購買之一百張南亞股票之股價三百三十五萬九千五百四十七元，其間相差五
    十萬零四百五十三元，又被告甲○○於八十九年九月十九日至十二月十一日，曾
    三次匯款共四十五萬元至自訴人玉山商業銀行帳戶，而參諸該帳戶交易筆數眾多
    ，該帳戶往來頻繁，自訴人應對該帳戶明細十分明瞭，然自訴人對於被告甲○○
    為何會匯款四十五萬元入該帳戶，始終未能予以說明，而被告二人所供稱之買賣
    情形，核與帳戶資料相符，是被告二人前揭所辯，尚足採信。
２、至自訴人指訴：被告丙○○與被告甲○○曾於九十一年時，在未經自訴人同意下
    侵吞自訴人一百二十五張南亞現股股票出售，用以抵付被告丙○○之信用追繳股
    款，而認被告丙○○與被告甲○○共同涉嫌業務侵占上開股票云云。然查：被告
    甲○○固坦承：卷附之手寫計算金額單，係由伊所製作等語，然辯稱：該單據中
    所計算之股票係因融資戶維持率不足，遭通知追繳，自訴人手中所配持股被用作
    擔保品，自訴人所有南亞配股同意讓被告丙○○變賣以抵付信用追繳股款等語，
    而被告甲○○上揭所陳之自訴人應取回之配股款項，估計約有一百十七張，再加
    上九十一年年度配股有八張又一百九十股，利息八萬一千元，並以當時收盤價三
    十三．三元計算，被告丙○○應給予自訴人四百二十五萬元等語，核與上開手寫
    計算金額單上所載之內容相符，則被告甲○○前揭所稱，其與被告丙○○至臺南
    係欲與自訴人商談計算自訴人除權配股之價值，經協議以一一七張南亞股票，另
    含九十年度配股八一九○○股，配息八一九○○元，當時收盤價三十三．三元計
    算，取得四百二十五萬元之協議等語，即非無據。況自訴人對於被告二人究係於
    九十一年間何時？以何方式？透過何帳戶？將其一百二十五張南亞現股侵吞入己
    ，均無從為具體之指訴，供本院調查以實其說，其前開所述，尚屬無據。
(三)、綜上所述，自訴人所提出之證據均不足證明被告二人有何變易持有，而為不法所
    有之意圖或犯行，而自訴代理人亦向本院具狀陳稱：自訴人已知本案欲訴追被告
    等人犯行恐有證據不足之情事，並請本院逕行以裁定駁回自訴。揆諸前開說明，
    被告二人行為自與業務侵占之構成要件有間。此外，本院復查無其他證據足資證
    明被告二人有何業務侵占之犯行，其犯罪嫌疑顯有不足，揆諸上揭刑事訴訟法之
    規定，本件自訴應予駁回。
據上論斷，應依刑事訴訟法第三百二十六條第三項、第二百五十二條第十款，裁定如
主文。
中      華      民      國    九十三    年     十一     月    二十四    日
                                臺灣臺中地方法院刑事第十庭
                                    審判長法  官  郭  瑞  祥
                                          法  官  黃  家  慧
                                          法  官  黃  炫  中
右正本證明與原本無異。
如不服本裁定，應於送達後五日內，向本院提出抗告狀。
                                          書記官
中      華      民      國    九十三    年     十二     月      三      日
